【裁判字號】    98,訴,158
【裁判日期】    980731
【裁判案由】    侵權行為損害賠償
【裁判全文】
臺灣士林地方法院民事判決               98年度訴字第158號
原      告  丙○
被      告  乙○○
法定代理人  丁○○
兼上列一人  甲○○    住同上
訴訟代理人
上列當事人間侵權行為損害賠償事件，本院於民國98年7 月15日
言詞辯論終結，判決如下：
    主  文
被告應給付原告新臺幣壹拾陸萬貳仟陸佰伍拾伍元。
原告其餘之訴駁回。
訴訟費用由被告負擔十分之三，餘由原告負擔。
本判決原告勝訴部分得假執行。
    事實及理由
一、原告主張：被告於民國95年7 月16日下午2 時20分許，行經
    臺北市大同區○○○路99號前時，因疏未注意身上所背背包
    內之球拍，致球拍擦撞原告右眼，原告因而受有右眼眼窩底
    骨折與外傷性視神經病變（殘存視力為0.5） 之傷害。原告
    迄今右眼仍存有損傷和右眼下病痛，身心痛苦不堪。為此本
    於侵權行為法律關係，起訴請求被告賠償支出之醫藥費用新
    臺幣（下同）3,000 元、95年8 月至97年4 月期間按每月2
    萬6,400 元計算，無法工作之損失52萬8,000 元，及慰撫金
    10萬元。並聲明求為判決被告應給付原告60萬元。
二、被告則以：本件事件發生之地點為擁擠之騎樓，且事發時兩
    造為對向行走，依一般行人用路習慣，其對於四周環境均會
    隨時觀察，以策安全，然原告應注意而疏未注意前方之狀況
    ，以致與被告所攜球拍發生擦撞，原告對擦撞之發生及其受
    傷應屬與有過失，應減輕或免除被告賠償金額。又原告主張
    事發前每月收入、不能工作期間被告均爭執其真正等語，資
    為抗辯。
三、兩造不爭執之事實（本院卷第39頁）：
  (一)被告於95年7 月16日下午2 時20分許，行經臺北市大同區○
    ○○路99號前時，因疏未注意身上所背背包內之球拍，致球
    拍擦撞原告右眼，原告因而受有右眼眼窩底骨折與外傷性視
    神經病變（殘存視力為0.5） 之傷害。
  (二)原告因上開傷害已支出醫療費用3,000元。
四、按因故意、過失不法侵害他人之權利者，負損害賠償責任，
    民法第184 條第1 項前段定有明文。又不法侵害他人之身體
    或健康者，對於被害人因此喪失或減少勞動能力或增加生活
    上之需要時，應負損害賠償責任；不法侵害他人之身體者，
    被害人雖非財產上之損害，亦得請求賠償相當之金額，亦為
    同法第193 條第1 項、第195 條第1 項前段所明定。被告過
    失不法侵害原告身體，致原告受有上開眼部傷害之事實既為
    被告所自認，自應依前開規定負損害賠償責任。茲就原告請
    求之項目、金額應否准許分述如下：
  (一)醫藥費3,000元部分
    原告因本件傷害支出醫療費用3,000 元，性質上核屬增加生
    活上之需要費用，復為被告所不爭執，自應准許。
  (二)95年8 月至97年4 月期間無法工作之損失52萬8,000 元：
  1.本件經向原告受傷後就醫之馬偕紀念醫院函詢結果，據復：
    「依最後一次檢查記錄（95年10月26日），病人因右眼外傷
    性神經病變導致視力為0.5 ，視野缺損MD=19.3） ，若以勞
    保殘廢標準，應為14級（一目遺存半盲症，視野狹窄或視野
    變形者）。合理休養期為1 個月至3 個月。」等語，有馬偕
    紀念醫院98年5 月5 日馬院醫眼字第0980001596號復函在卷
    可稽（本院卷第53頁）。參酌勞工保險條例所規定之「勞工
    保險殘廢給付標準表」所規定眼部障害第24項，屬殘障等級
    第14級，給付標準為40日，本院認原告完全無法工作、合理
    之休養期間應為2 個月。至原告主張之其餘18個月期間（95
    年10月至97年4 月），以殘障等級第14級給付標準為40日，
    對照殘障等級1 者（喪失勞動能力）給付標準1200日，計算
    「一目遺存半盲症，視野狹窄或視野變形者」所造成減少勞
    動能力比例應為1/30（計算式：40÷1200=1/30） 。
  2.原告因「減少勞動能力」所受之損害，以原告所陳大學肄業
    之學歷，及勞保局電子閘門查詢作業資料所載相關工作經驗
    多為賣場工作，本院認應得以95年10月至96年2 月每月所得
    數額2 萬1,900 元，認定為其勞動能力減損1/30後之所得。
    則如無本件事故所生勞動能力減損，原告每月之合理所得數
    額應可認定為2 萬2,655 元（計算式：21900 ÷ (1-1/30)
    =22655，元以下四捨五入，下同），其中(1)95年8 、9 月為
    完全無法工作之休養期間，受有依通常情形，可得預期薪資
    報酬利益之損害（民法第216 條第2 項規定參照），得請求
    被告賠償4 萬5,310 元（計算式：22655 ×2=45310） ；(2)
    另95年10月至97年4 月19個月期間，原告每月損害額應為75
    5 元（計算式：00000-00000=755） ，合計損害額為1 萬4,
    345 元（計算式：755 ×19=14345）。
  3.綜上，原告主張95年8 月至97年4 月期間無法工作、勞動能
    力減損損害於5 萬9,655 元範圍為有理由（計算式：45310
    +14345=59655）
  (三)慰撫金請求部分：
    關於原告因此事件所受傷害，馬偕紀念醫院除有如上答覆外
    ，於本院少年法庭函詢時，亦曾回復稱：「病患丙○女士（
    病歷號碼：0000000-0） 眼窩底骨折可能造成之眼睛影響有
    (1)眼睛內縮、外觀不雅(2)造成複視現象。不屬於重達不治或
    難治之傷害，嚴重者須手術修補骨折部位」「外傷性視神經
    病變：因外力衝擊導致視神經受壓迫或缺氧，造成視神經損
    傷，其表現以視力模糊與視野缺損為主，目前無有效治療之
    方法，屬難治之傷害，是否屬重大不治則依殘存視力而定，
    病患之右眼殘存視力為0.5 ，屬中度傷害。因無有效之治療
    方法，故無預估之治療費用。」等語，有該院95年12月30日
    馬院醫眼字第0950004337號函附於本院少年法庭95年度少調
    字第298 號案卷可稽（該案卷第66頁），足見此事件對原告
    生活、工作均已造成長期不變及心理負擔，身、心受有相當
    之苦楚。另斟酌被告於事發時雖僅為國中在學學生，現亦為
    方年滿18歲之高中在學學生，惟日後非無工作償還能力；原
    告係大學肄業，近年偏向賣場工作等各情，認原告請求慰撫
    金10萬元，尚屬相當，應予准許。
五、至被告雖抗辯原告亦屬與有過失部分：
    本件事發地點係專屬行人通行之騎樓，理應於通行範圍內安
    全無虞，原告於騎樓通行期間，突遭被告所背負球拍突出物
    碰撞，為常人所不可預期，自難認有何與有過失之情，被告
    抗辯應依民法第217 條規定，減輕或免除被告賠償金額，應
    非可採。
六、從而，原告本於前揭原因事實，依侵權行為法律關係，請求
    被告給付60萬元，於16萬2,655 元範圍內為有理由（計算式
    ：3000+59655+100000=162655），應予准許，逾上開准許部
    分之請求，即為無理由，應予駁回。
七、本判決所命給付金額，未逾50萬元，應依民事訴訟法第389
    條第1 項第5 款宣告假執行。
八、據上論結，原告之訴為一部有理由，一部無理由，依民事訴
    訟法第79條、第389 條第1 項第5 款，判決如主文。
    前段、第78條、第85條第2項、第390條第2項判決如主文。
中    華    民    國    98    年    7     月    31    日
                  民事第二庭  法  官  王本源
以上正本證明與原本無異。
如對本判決上訴，應於判決送達後20日內向本院提出上訴狀。
中    華    民    國    98    年    8     月    5     日
                              書記官  陳淑女


司法院資訊處製作；財團法人民間司法改革基金會備份。
